【裁判字號】    89,簡上,247
【裁判日期】    890919
【裁判案由】    給付票款
【裁判全文】
臺灣高雄地方法院民事判決  八十九年度簡上字第二四七號
    上  訴  人  甲○○
    被上訴人    乙○○
右當事人間給付票款事件，本院判決如左：
    主    文
上訴駁回。
第二審訴訟費用由上訴人負擔。
    事    實
甲、上訴人方面：
一、聲明：
（一）原判決廢棄。
（二）右廢棄部份，被上訴人在第一審之訴駁回。
二、陳述：除與原判決記載相同者，茲引用之外，補稱：
（一）原判決與鈞院八十八年度票字第一二八三八號民事裁定重複。
（二）本件被上訴人所持支票係訴外人周文欣以需調現為由，向上訴人所借用，至周
      文欣持以向被上訴人借款，上訴人並不知情，上訴人既未自被上訴人處取得任
      何款項，自無庸負給付票款之責。
（三）本件支票除發票日期授權訴外人周文欣填寫外，均由上訴人填寫完整後，交付
      周文欣。
（四）本件支票係被上訴人電告訴外人周文欣向上訴人借票使用，以便其招攬保險業
      務。
三、證據：提出本院八十八年度票字第一二八三八號民事裁定，並聲請訊問證人周文
    欣。
乙、被上訴人方面：
一、聲明：駁回上訴。
二、陳述：除與原判決記載相同者，茲引用之外，補稱：
（一）上訴人簽發、發票日為民國八十八年七月三十日、付款人為高雄市農會信用部
      楠梓分部、面額新臺幣（下同）二十萬元、票據號碼為ＦＡ0000000號
      之支票，係訴外人周文欣持向被上訴人借款二十萬元，被上訴人遂預扣利息後
      、貸與周文欣十八萬元，並約定所借款項於八十八年七月三十一日返還，周文
      欣另簽發四紙面額各五萬元之本票以為擔保；然周文欣屆期仍未返還，被上訴
      人始提示本件支票。
（二）被上訴人確曾使用上訴人另二紙支票，然所有上訴人之支票均係訴外人周文欣
      向上訴人所借，由周文欣交付被上訴人使用。
    理    由
一、被上訴人起訴主張其持有上訴人所簽發、發票日為八十八年七月三十日、付款人
    為高雄市農會信用部楠梓分部、面額二十萬元、票據號碼為ＦＡ0000000
    號之支票一紙，惟屆期提示竟遭退票，爰依票據關係請求上訴人給付票款二十萬
    元及自提示日即八十八年七月三十一日起至清償日止，按週年利率百分之六計算
    之利息。上訴人則以本件被上訴人所持支票係訴外人周文欣以需調現為由，向上
    訴人所借用，至周文欣持以向被上訴人借款，上訴人並不知情，上訴人既未自被
    上訴人處取得任何款項，自無庸負給付票款之責，且原審判決與本院八十八年度
    票字第一二八三八號民事裁定重複等語，資為抗辯。
二、爰本院八十八年度票字第一二八三八號民事裁定之當事人係被上訴人與訴外人周
    文欣，與本件訴訟當事人並不相同，自不生就同一事件更行起訴或裁判之問題，
    合先敘明。
三、本件被上訴人起訴主張之事實，業據提出支票及退票理由單為證，核屬相符，就
    該支票之真正，復為上訴人所不爭，自堪信為真實。
四、按票據債務人不得以自己與發票人或執票人之前手間所存抗辯事由對抗執票人；
    以惡意或有重大過失取得票據者，不得享有票據上權利；無對價或以不相當之對
    價取得票據者，不得享有優於前手之權利，票據法第十三條前段、第十四條定有
    明文。本件上訴人主張被上訴人所持支票係訴外人周文欣以需調現為由，向上訴
    人所借用，至周文欣持以向被上訴人借款，上訴人並不知情，上訴人未自被上訴
    人處取得任何款項等情，雖與證人周文欣所述一致，除上訴人是否知悉該票係周
    文欣用以向被上訴人調現外，並為被上訴人所不爭，應堪信為真。上訴人既自承
    係將本件支票借予訴外人周文欣調現使用，其與被上訴人並非本件票據之直接前
    、後手，則縱其確未取得任何款項，亦僅為其與本件票據直接後手周文欣間之抗
    辯事由，依前揭法條規定，自不得據以對抗執票人即被上訴人。又上訴人並未能
    舉出任何證據證明被上訴人係以惡意、有重大過失、無對價或以不相當之對價取
    得本件票據，其主張無庸負擔發票人之責，自無理由。
五、按在票據上簽名者，依票上所載文義負責；票據上之簽名，得以蓋章代之；支票
    發票人應照支票文義擔保支票之支付；執票人向支票債務人行使追索權時，得請
    求自為付款提示日起之利息，如無約定利率者，依年利六釐計算，票據法第五條
    第一項、第六條、第一百二十六條、第一百三十三條亦有明文。本件上訴人簽發
    發票日為八十八年七月三十日、付款人為高雄市農會信用部楠梓分部、面額二十
    萬元、票據號碼為ＦＡ0000000號之支票借予訴外人周文欣，經周文欣持
    向被上訴人調現，而被上訴人於八十八年七月三十一日提示遭退票，已如前述，
    被上訴人依票據關係請求上訴人給付票款二十萬元，及自提示日及八十八年七月
    三十一日起至清償日止，按週年利率百分之六計算之利息，洵屬正當，原審命上
    訴人如數給付，自無違誤，上訴意旨就該部分求為廢棄，並無理由，應予駁回。
六、本件事證已臻明確，兩造其餘攻擊防禦方法，於本判決結果不生影響，爰不一一
    論述，併此敘明。
七、據上論結，本件上訴無理由，依民事訴訟法第四百三十六條之一第三項、第四百
    四十九條第一項、第七十八條判決如主文。
中      華      民      國    八十九    年      九      月     十九     日
                              臺灣高雄地方法院民事第二庭
~B審判長法官  謝靜雯
~B法      官  朱玲瑤
~B法      官  洪文慧
右為正本係照原本作成。
如不服本判決，應於送達後廿日內，向本院提出上訴狀並表明上訴理由，如於本判決
宣示後送達前提起上訴者，應於判決送達後十日內補提上訴理由書（須附繕本）。
中      華      民      國    八十九    年      九      月     二十     日
~B法院書記官  陳惠玲


司法院資訊處製作；財團法人民間司法改革基金會備份。
